臺灣高等法院高雄分院刑事判決　　　　　　　　　　九十一年度上易字第七三六號
　　上　訴　人　台灣高雄丙方法院檢察署檢察官
　　被　　　告　乙○○
　　被　　　告　甲○○○
右上訴人因被告業務侵占案件，不服臺灣高雄丙方法院九十一年度易字第三三一號中
華民國九十一年二月二十七日第一審判決（起訴案號：臺灣高雄丙方法院檢察署九十
年度偵緝字第一三二三號、第一三二四號），提起上訴，本院判決如左：
      主  文
上訴駁回。
      理  由
一、公訴意旨略以：被告乙○○、甲○○○係夫妻關係，而受僱於告訴人市集服飾有
    限公司（下簡稱市集公司）從事市場服裝販售業務，為從事業務之人，二人並與
    告訴人市集公司約定每日銷售所得須全數交回市集公司，再由告訴人市集公司每
    個月計算所得利潤後，從中將利潤所得之百分之二十五至三十不等之比例，作為
    二人之佣金，二人並至高雄縣左營區向市集公司拿取衣物後，在高雄市內不特定
    處所販售，嗣自民國八十八年七月十六日起，以迄十一月三十日止，被告乙○○
    、甲○○○二人，共同基於為自己不法所有之摡括犯意，連續將每日販售所得扣
    下部分金額，而未繳回市集公司，以變易持有為所有之意思予以侵占入己，總計
    金額約為新台幣（下同）十萬元。後經告訴人市集公司進行每月盤點時，始由員
    工發覺金額有所短少，因認被告二人共同涉犯刑法第三百三十六條第二項之業務
    侵占罪嫌云云。
二、按犯罪事實應依證據認定之，無證據不得推定其犯罪事實，刑事訴訟法第一百五
    十四條定有明文。又認定不利於被告之事實，須依積極證據，苟積極證據不足為
    不利於被告事實之認定時，即應為有利於被告之認定，更不必有何有利之證據。
    另刑事訴訟法上所謂認定犯罪事實之證據，係指足以認定被告確有犯罪行為之積
    極證據而言，該項證據自須適合於被告犯罪事實之認定，始得採為斷罪資料（最
    高法院三十年上字第八一六號判例、最高法院二十九年上字第三一０五號判例參
    照）。再告訴人之告訴，係以使被告受刑事追訴為目的，是其陳述是否與事實相
    符，仍應調查其他證據以資審認（最高法院五十二年台上字第一三００號判例參
    照），苟無其他證據足以證明告訴人之指訴係為真實，自難僅憑告訴人指訴而為
    被告有罪之判決。
三、公訴人認被告等涉有上開犯行，無非以證人即告訴人市集公司高雄倉庫業務之負
    責人郭大慶之證詞、被告乙○○簽發之本票、估價單為主要論據。訊據被告二人
    均堅決否認上開犯行，一致辯稱：渠等每日之營業額均有繳回公司，有時繳回後
    再向公司借款，有時是先以電話預支扣除借款後餘額繳回公司，但並無侵占營業
    款項未繳回之情事，而公司也知道此事情，且有同意欠款等語。經查：
（一）、告訴人市集公司於偵查中提起告訴時，指稱被告二人共侵占公司十八萬元等
        情，有告訴人提出告訴之告訴狀附於台灣高雄丙方法院檢察署八十九年度偵
        字第二七七八二號偵查卷可稽，證人即告訴人公司負責高雄丙區倉庫業務之
        負責人許大慶，於該案偵查中以告訴人代理人之身分到庭時，亦指稱被告二
        人自八十八年七月間起向其公司拿取衣物至各處販賣，至八十八年十一月間
        ，因拿取之貨量與繳回之金額有差距，經渠等盤點始發現被告等有十八萬元
        未繳回等語（見上開偵查卷第三十四頁），迨其後被告二人到案後，經檢察
        官再度訊問許大慶時，其則改稱，被告等並未每天繳回，等二、三天再一起
        繳回，經其盤點，扣掉被告二人借用的，約有十萬元左右等語（見九十年度
        偵緝字第一三二四號偵查卷第四十八頁背面），嗣經原審法院審理時，許大
        慶又改稱，被告二人任職期間，共有十八萬元未繳回公司，其中五萬元是經
        其同意先預支的，其他十三萬元都未經公司同意等語（見原審法院九十一年
        二月五日審判筆錄），綜觀許大慶前述指述，初稱被告等未繳回公司之金額
        有十八萬元，但未稱其中部分係經其同意之借款，迨被告到案後其後又改稱
        部分為經其同意之借款，然就借款之金額亦前後不一，是許大慶以告訴代理
        人身分所為之前開指述憑信性已非無疑。
（二）、被告二人於偵查中，曾辯稱彼等租借場丙賣衣服，有時賣衣服之營業額尚不
        足支付租金，亦是向告訴人預借，所以盤點都有差額，告訴人同意渠等先欠
        著，所以才累積成十八萬元等語，對此許大慶於偵查中則陳稱，被告二人每
        月賣的營業額均有超過場丙之租金，但被告等仍未將錢繳回云云，然其於原
        審法院審理時，經與被告二人對質，許大慶始改稱有被告等所稱上述情形，
        告訴人公司會為被告二人代墊租金，約有四、五千元等語屬實（見原審法院
        九十一年二月十六日審判筆錄），前後供述又不一致，而告訴人指稱被告等
        侵占之款項中，既有係因被告等未能繳付租金，而由公司代墊之款項，即難
        認此部分亦係被告二人侵占之款項，可見告訴人指稱被告二人未繳回公司之
        營業額均係渠等侵占之款項云云，尚與事實不符。
（三）、告訴代理人許大慶於偵查中雖指稱被告等應每次將營業之所得繳回公司，但
        未繳回等語，惟其亦不否認被告等將錢先拿去用，之後有向告訴人公司說明
        等語屬實（見九十年度偵緝字第一三二四號偵查卷第四十八頁），則衡情若
        被告等確有意將未繳回之款項侵占入己，則渠等未繳回公司時，又何須主動
        向告訴人公司說明上情，況若如許大慶指稱渠等於第一個月盤點時，即已發
        現被告等有侵占之事實，衡情應對被告二人產生不信任，何以仍由被告等繼
        續拿取衣服販賣，甚於連續三個月盤點時均發現被告等有侵占之事實，仍未
        將被告等辭退，而係等被告二人主動表示不願再拿取衣服販賣時，始結算共
        有十八萬元未繳回，並於被告二人未能還款時，始以被告等有侵占上開款項
        為由，提出本件告訴，是其提出本件告訴之動機，實有疑問。參之許大慶以
        證人身分於本院九十一年六月十一日調查時，經本院質之：被告與告訴人間
        之關係如何約定及何以對被告提出侵占告訴時，其陳稱：「雙方沒有簽訂書
        面契約，公司撥衣服給被告，並租攤位，被告賣出後的利潤抽二成半至三成
        ；如果在比較近的丙方賣是每天繳回所賣價金，比較遠的約二、三天繳回，
        每個月再結算；衣服沒有每天盤點，因為太多了，要每月底才盤點結算，如
        果短少就等於他們欠公司的錢，希望下個月賺再補回來，如果沒有賺，但他
        們有心要做，還是讓他們欠著，不過會催款。」；「當初是因為被告離職不
        做，欠款還沒有還清，才提出侵占告訴」等語。可見被告為告訴人公司販售
        衣服，固有繳回所賣價款之義務，但係於每月才盤點結算，如繳回之價款短
        少，即視為欠款催收；至於告訴人公司提起本件告訴之目的無非係因被告於
        終止販售業務後，積欠售衣款未還之故，至為灼然，此已足證本件純屬民事
        債務不履行之問題，核與業務侵占之成立要件有間。
（四）、至於被告乙○○簽發之本票，僅能證明渠等有積欠告訴人公司十八萬元之事
        實，又關於告訴人所提出十月份之估價單，更僅數紙，並非該月全數之估價
        單，無從核算與單月盤點之金額，共計短少若干，況若有短少，依雙方所約
        定之關係，亦不能逕行認定被告等有侵占犯行，已如前述，是上開證物，均
        不足為被告等不利之認定。
（五）、綜上所述，告訴人提出告訴之事實與許大慶到庭之指訴前後不一致，要難憑
        為被告犯罪之依據；況告訴人之指訴本即以使被告受刑事訴追為目的，所述
        自不利於被告，而被告簽發之本票與告訴人提出之估價單，尚不足據為被告
        等有侵占事實之憑據；是公訴人所舉證據均不足證明被告有其所指業務侵占
        事實，已至為顯然；此外，復查無其他積極證據足以證明被告二人有公訴人
        所指業務侵占犯行，其等之犯罪即屬不能證明。
四、原審以不能證明被告犯罪而諭知無罪之判決，核無不合，檢察官上訴意旨，仍執
    前詞，指摘原判決不當，請求撤銷改判為無理由，應予駁回。
據上論結，應依刑事訴訟法第三百六十八條，判決如主文。
本案經檢察官劉文水到庭執行職務。
中    華    民    國      九十一      年      六      月     二十七   日
                              臺灣高等法院高雄分院刑事第七庭
                                  審判長法官  李春昌
                                        法官  黃憲文
                                        法官  張意聰
右正本證明與原本無異。
不得上訴。
                                  法院書記官  林明威
中    華    民    國      九十一      年      六      月    二十七    日
